臺灣新北地方法院刑事判決　　　　　　110年度金訴字第226號
公　訴　人　臺灣新北地方檢察署檢察官
被　　　告　陳有前


上列被告因違反洗錢防制法等案件，經檢察官提起公訴（110 年
度偵緝字第528 號），被告於本院準備程序中就被訴事實為有罪
之陳述，經告知簡式審判程序之旨，並聽取當事人之意見後，經
本院合議庭裁定由受命法官獨任進行簡式審判程序，判決如下：
    主  文
陳有前共同犯洗錢防制法第14條第1 項之洗錢罪，累犯，處有期
徒刑伍月，併科罰金新臺幣叁萬元，罰金如易服勞役，以新臺幣
壹仟元折算壹日。未扣案之犯罪所得新臺幣貳仟元沒收，於全部
或一部不能沒收或不宜執行沒收時，追徵其價額。
    事  實
一、陳有前明知將金融機構帳戶資料交給他人使用，常被利用為
    與財產有關之犯罪工具，而得預見他人利用其所提供之金融
    機構帳戶實行詐欺或其他財產犯罪，並可預見提領他人匯入
    其所提供金融帳戶內之來路不明款項後，再轉交與第三人之
    舉，極可能係他人收取詐騙所得款項，以掩飾詐騙所得去向
    、所在，竟仍不違本意，於民國109 年6 月15日前某時，與
    真實姓名年籍不詳之詐欺集團成員男子（下稱不詳男子）共
    同意圖為自己不法所有及掩飾或隱匿特定犯罪所得之來源，
    基於詐欺取財、移轉特定犯罪所得之犯意聯絡，先由陳有前
    將其申辦之中華郵政股份有限公司帳戶（帳號：0000000000
    0000號，下稱郵局帳戶）交予上開不詳男子，再於109 年6
    月間，由詐欺集團內自稱「陳喬安」之成員，前以OMI 交友
    軟體向巫灃益佯稱要與其交往，而需新臺幣（下同）40萬元
    找股票老師操盤賺錢，以償還先前服飾店積欠之違約金等情
    ，致巫灃益陷於錯誤，遂於同年月15日14時53分許，至臺中
    市○○區○村路000 號豐原鐮村郵局，依不詳詐欺集團成員
    指示以無摺存款存入40萬元至陳有前上開郵局帳戶內，嗣陳
    有前再依不詳男子指示，於同日至新莊幸福郵局，臨櫃提領
    40萬元後，隨即交予不詳男子，而以此方式掩飾或隱匿犯罪
    所得來源及去向，陳有前並因而取得2 千元之報酬。
二、案經巫灃益訴由新北市政府警察局土城分局報告臺灣新北地
    方檢察署檢察官偵查起訴。
    理  由
一、按除被告所犯為死刑、無期徒刑、最輕本刑為3 年以上有期
    徒刑之罪或高等法院管轄第一審案件者外，於第一次審判期
    日前之準備程序進行中，被告先就被訴事實為有罪之陳述時
    ，審判長得告知被告簡式審判程序之旨，並聽取當事人、代
    理人、辯護人及輔佐人之意見後，裁定進行簡式審判程序，
    刑事訴訟法第273 條之1 第1 項定有明文。查本件被告陳有
    前所犯係死刑、無期徒刑、最輕本刑為3 年以上有期徒刑以
    外之罪，其於本院準備程序就被訴事實為有罪之陳述（見本
    院卷第229 頁），經法官告知簡式審判程序之旨，並聽取公
    訴人、被告、辯護人之意見後，本院合議庭認宜進行簡式審
    判程序，爰依上揭規定裁定由受命法官獨任進行簡式審判程
    序。又本案證據之調查，依刑事訴訟法第273 條之2 規定，
    自不受同法第159 條第1 項、第161 條之2 、第161 條之3
    、第163 條之1 及第164 條至第170 條規定之限制，依法均
    具證據能力，合先敘明。
二、上揭事實業據被告於本院準備程序及審理時均認罪（見本院
    卷第229 、238 頁），並經證人即告訴人巫灃益警詢之證述
    於警詢時指證明確（見偵卷第41至43頁），且有中華郵政股
    份有限公司三重分局109 年12月17日重營字第1091800550號
    函暨所附郵政存簿儲金帳號00000000000000於109 年6 月15
    日現金提款40萬元之提款單影本、同公司109 年12月30日重
    營字第1090000910號函暨所附上開郵局帳戶109 年6 月15日
    臨櫃交易錄影畫面資料、告訴人國泰世華銀行帳戶00000000
    0000帳號之存簿正反面影本及對帳單、歷史交易明細、無摺
    存款單各1 份在卷可憑（見偵卷第95至96、154 至155 、61
    至62反面、63至65、66頁），足認被告前揭任意性自白與事
    實相符，堪足採信。是本案事證明確，被告犯行洵堪認定，
    應依法論科。
三、論罪科刑：
  ㈠關於罪名及罪數：
  ⒈按依洗錢防制法第3 條第2 款之規定，刑法第339 條之詐欺
    取財罪係屬洗錢防制法所稱之特定犯罪，被告與不詳男子為
    製造金流斷點且阻撓嗣後特定犯罪之刑事偵查追訴，先由被
    告交付上開郵局帳戶予不詳男子，嗣由該男子指示被告臨櫃
    提領詐欺款項後，再交由該男子，而以此方式隱匿特定犯罪
    所得之來源及去向，自與洗錢防制法第2 條第1 款之洗錢行
    為相符，而觸犯同法第14條第1 項之一般洗錢罪。
  ⒉核被告所為，係犯刑法第339 條第1 項之詐欺取財罪、洗錢
    防制法第14條第1 項之一般洗錢罪。另被告於偵查中供稱係
    1 名年約30幾歲之男子向其要上開郵局帳戶，並叫其臨櫃領
    取40萬元後交給該名男子等語（見偵卷第17頁反面），且依
    卷內事證，被告除有與上開男子聯繫外，尚無從認定被告主
    觀上有認知其他共犯參與本案犯行之情，是自無從推認被告
    本案犯行為3 人以上，且公訴意旨於犯罪事實欄亦僅記載被
    告係「與不詳之詐欺集團成員，共同意圖為自己不法之所有
    ，基於詐欺取財之犯意聯絡」，而未敘及被告主觀上係基於
    三人以上共同犯詐欺取財之事實，是公訴意旨於論罪法條欄
    所認被告所為係涉刑法第339 條之4 第1 項第2 款3 人以上
    共同詐欺取財罪，容有誤會，併此敘明。
  ⒊被告與前開不詳男子間，就本案犯行有犯意聯絡及行為分擔
    ，為共同正犯。被告所犯詐欺取財罪、一般洗錢罪，係屬一
    行為而同時觸犯數罪名，為想像競合犯，應依刑法第55條規
    定從一重之一般洗錢罪處斷。
  ㈡關於刑之加重、減輕：
  ⒈按司法院釋字第775 號解釋，依解釋文及理由之意旨，係指
    構成累犯者，不分情節，一律加重最低本刑，於不符合刑法
    第59條所定要件之情形下，致生行為人所受之刑罰超過其所
    應負擔罪責之個案，不符罪刑相當原則、比例原則。於此範
    圍內，在修正前，為避免發生上述罪刑不相當之情形，法院
    就該個案應裁量是否加重最低本刑；依此，該解釋係指個案
    應量處最低法定刑、又無法適用刑法第59條在內減輕規定之
    情形，法院應依此解釋意旨裁量不予加重最低本刑（最高法
    院108 年度台上字第338 號判決意旨參照）。又依上開司法
    院釋字第775 號解釋，係就刑法第47條第1 項限期有關機關
    於該解釋公布之日起2 年內（即110 年2 月22日前）應予修
    正，然並未宣告刑法第47條第1 項倘未於2 年內修正即失其
    效力，是本案裁判時，刑法第47條第1 項既仍屬有效之法律
    ，本院自應依上開解釋文意旨，就本案被告有構成累犯者，
    裁量是否依刑法第47條第1 項加重其最低本刑，附此敘明。
    查被告前因違反毒品危害防制條例案件，經本院以106 年度
    簡字第6922號判決處有期徒刑3 月，如易科罰金，以1,000
    元折算1 日確定；復因違反毒品危害防制條例案件，再經本
    院以107 年度簡字第938 號判決處有期徒刑5 月，如易科罰
    金，以1,000 元折算1 日確定；嗣經本院以107 年度聲字第
    2132號裁定定應執行有期徒刑6 月，如易科罰金，以1,000
    元折算1 日確定，並於107 年10月19日因縮刑期滿徒刑執行
    完畢出監等情，有臺灣高等法院被告前案紀錄表1 份在卷可
    憑（見本院卷第25至26頁），是被告於執行完畢後5 年內故
    意再犯本案有期徒刑以上之罪而為累犯，審酌司法院大法官
    釋字第775 號解釋意旨，本案被告所涉之犯行，並無上開情
    事，且依刑法第47條第1 項規定加重其最低本刑尚不至於發
    生罪刑不相當之情形，應依刑法第47條第1 項之規定加重其
    刑。
  ⒉被告於本院準備及審理程序，就違反洗錢防制法之部分均坦
    承犯行（見本院卷第229 、238 頁），而在偵查或審判中自
    白，應依洗錢防制法第16條第2 項規定減輕其刑，並應與前
    揭累犯加重事由先加後減之。
  ㈢關於量刑：
    爰以行為人之責任為基礎，審酌被告僅因一時圖謀私利，竟
    與不詳男子共同遂行詐騙行為，而牟取不法報酬，並使詐騙
    所得之款項流向難以查緝，手段可議，且造成告訴人所受上
    開財產上損害甚鉅，被告所為實不足取，而應予非難；又佐
    以被告犯後坦承犯行，態度尚可；兼衡被告於本院審理時自
    承最高學歷為國小畢業之智識程度，現無工作，經濟來源係
    打零工，每月收入不定，日薪約1 千2 百元，配偶已過世，
    4 名子女均已成年，目前無需扶養家人之家庭狀況及經濟情
    形等一切情狀，量處如主所示之刑，並就併科罰金部分，諭
    知易服勞役之折算標準，以資懲儆。
四、沒收：
    被告因本案犯行取得報酬2,000 元等情，業據被告於本院準
    備程序供承在卷（見本院卷第238 頁），而屬被告本案犯罪
    所得，雖未扣案，仍應依刑法第38條之1 第1 項、第3 項之
    規定宣告沒收，如一部或全部不能沒收或不宜執行沒收時，
    追徵其價額。
據上論斷，應依刑事訴訟法第273 條之1 第1 項、第299 條第1
項前段，判決如主文。
本案經檢察官王江濱提起公訴，檢察官顏汝羽到庭執行職務。
中    華    民    國   110    年    12    月    2     日
                  刑事第七庭  法  官  白承育
上列正本證明與原本無異。
如不服本判決，應於判決送達後20日內敘明上訴理由，向本院提
出上訴狀 (應附繕本) ，上訴於臺灣高等法院。其未敘述上訴理
由者，應於上訴期間屆滿後20日內向本院補提理由書「切勿逕送
上級法院」。
                              書記官  馬韻凱
中    華    民    國   110    年    12    月    8     日
附錄本案論罪科刑法條全文：
中華民國刑法第339條
意圖為自己或第三人不法之所有，以詐術使人將本人或第三人之
物交付者，處五年以下有期徒刑、拘役或科或併科五十萬元以下
罰金。
以前項方法得財產上不法之利益或使第三人得之者，亦同。
前二項之未遂犯罰之。
洗錢防制法第2條
本法所稱洗錢，指下列行為：
一、意圖掩飾或隱匿特定犯罪所得來源，或使他人逃避刑事追訴
    ，而移轉或變更特定犯罪所得。
二、掩飾或隱匿特定犯罪所得之本質、來源、去向、所在、所有
    權、處分權或其他權益者。
三、收受、持有或使用他人之特定犯罪所得
洗錢防制法第14條
有第二條各款所列洗錢行為者，處七年以下有期徒刑，併科新臺
幣五百萬元以下罰金。
前項之未遂犯罰之。
前二項情形，不得科以超過其特定犯罪所定最重本刑之刑。